【裁判字號】    99,抗,321
【裁判日期】    990325
【裁判案由】    聲請停止羈押
【裁判全文】
臺灣高等法院刑事裁定                   99年度抗字第321號
抗  告  人
即  被  告  甲○○
上列抗告人因聲請停止羈押案件，不服臺灣板橋地方法院中華民
國99年3月3日裁定（99年度聲字第592號），提起抗告，本院裁
定如下：
    主  文
抗告駁回。
    理  由
一、本件抗告意旨略以：
（一）抗告人甲○○因長期患有坐骨神經痛之病症，已非服用藥
      物得控制病情，故前據刑事訴訟法第114條謂3款規定聲請
      具保就醫，業經原審法院裁定繳納保證金新台幣（下同）
      50,000元之保證書或保證金後准予停止羈押。惟因該等保
      證金額對於抗告人，猶屬過高，一時覓保無著，致令無去
      具保就醫，爰依法提起抗告，請求撤銷原裁定，更新保證
      金額。
（二）按刑事訴訟法第114條第3款規定，羈押之被告有現罹疾病
      ，恐因羈押而不能治療之情形，如經具保聲請停止羈押，
      不得率予駁回，係為重視人權而設，與被告犯罪之輕重無
      關，茲有最高法院61年台抗字第32號判例可稽。準此，法
      院於裁定具保金額時，即應考量羈押被告之經濟能力狀況
      ，裁定被告得負擔之適當具保金額，才符合前揭條文之立
      法意旨，並兼顧將來訴訟程序及執行程序之進行，斷不能
      變相給予被告無法負擔之高額具保金之裁定，致其覓保無
      著，無法具保就醫，否則，准予具保就醫之裁定即徒留形
      式，而有罔顧人權之實，並致前揭刑事訴訟法第114條第3
      款之規定形同具文。
（三）查原審法院裁定之具保金額「新台幣伍萬元」，對一般人
      而言，或許並非高額具保金，然對於抗告人而言，則屬鉅
      額，實難於一時半刻內籌足。按1.抗告人於98年12月6日
      遭羈押前，以拾荒賺取微薄費用，平日僅能勉力維持自己
      生計，並無任何存款。2.又抗告人自68至69年間與丈夫失
      和離開戶籍地彰化縣二林鎮江山巷6之2號後，即甚少與家
      人聯絡，目前唯一有聯繫之長女「林寶媛」賃屋居住於「
      台北縣鶯歌鎮○○街108巷15號2樓」，惟其目前於台北縣
      某公司擔任會計工作．每月薪資約23,000元左右，除負擔
      房租並按月清償積欠銀行債務約10,000元外，所餘款項無
      幾，僅能勉力維持其與2子女之必要生活費用，經濟猶顯
      拮掘，亦無多餘存款。3.凡此，顯見原裁定之保證金「新
      台幣伍萬元」對一般人而言，或雖屬小額，然對於抗告人
      而言，則屬過鉅，非一時可以籌足，致令覓保無著，而無
      法具保就醫。
（四）末按，台北看守所曾就抗告人之病況進行X光檢查，確認
      抗告人「第三、四腰椎疑似壓迫性骨折併四、五骨刺」，
      並於99年3月3日上午戒送亞東醫院確定病況；而原審法院
      亦為准予交保後停止羈押之裁定，足證抗告人所請具保就
      醫並非虛妄，符合前開刑事訴訟法第114條第3款規定。為
      此，本於前開規定之「重視人權」之立法意旨，爰依法提
      起抗告，請考量抗告人及其子女之經濟景況，撤銷原裁定
      ，更定具保額云云。並提出證物：臺灣板橋地方法院99年
      度聲字第592號刑事裁定、最高法院61年台抗字第32號判
      例及台灣台北看守所99年3月2日所衛字第0990001830號函
      暨其附件等影本為證。
二、本院查：
（一）本件抗告人即被告甲○○，前因於民國89年5月16曰2時，
      在台北縣三重市大同公園附近，以1千元之代價，販賣第
      二級毒品安非他命一包予張王淑惠施用，在89年5月30日1
      8時30分，為警查獲，並查扣第二級毒品安非他命12包（
      毛重19．80公克，淨重17．8公克）等物，經臺灣板橋地
      方法院檢察署檢察官在89年7月31日以89年度偵字第10709
      號提起公訴，並移送原審即臺灣板橋地方法院審理；嗣被
      告經通知需在90年7月4日下午2時許至內政部警政署刑事
      警察局測謊，其未依時前往，再經原審法院傳喚需於90年
      7月26日下午4時15分到庭應訊，復未到庭應訊；嗣經按址
      拘提，復因已逃匿而拘提無著，故原審法院於90年10月5
      日發布通緝；迨98年12月5日，歷時8年多之久，始為警在
      台北市士林區○○○路○段401巷口緝獲，原審法院以被告
      所犯為最輕本刑為5年以上有期徒刑之罪，且有事實足認
      有逃亡之虞，非予羈押顯難進行審判而執行羈押；嗣被告
      在原審訴訟進行中，或具狀或以口頭聲請具保停止羈押，
      原審法院在99年3月3日辯論終結後，當庭諭知准予提出保
      證書或保證金5萬元後交保釋放，以上各情，經本院詳閱
      警訊筆錄、臺灣板橋地方法院檢察察署89年度偵字第1070
      9號偵查卷、原審法院89年度訴字第1437號、98年度訴緝
      字第340號、99年度聲字第592號等刑事案卷查核屬實，經
      核原審法院對被告裁定羈押及辯論終結後諭知：「提出新
      臺幣五萬元之保證書或保證金後，准予停止羈押。」，並
      無不合，亦與法律規定無違。
（二）本件被告抗告意旨徒以原審所為前開需提出「新臺幣五萬
      元之保證書或保證金」後，始准予停止羈押，5萬元之金
      額過高，被告無法提出等為由，指摘原裁定不當，請求撤
      銷該裁定，惟未舉出原審裁定有何違法不當之證據以共查
      證，其抗告經核顯然無理由，應予駁回。
三、據上論結，應依刑事訴訟法第412條，裁定如主文。
中    華    民    國    99    年    3     月    25    日
                  刑事第十六庭審判長法  官  陳晴教
                                    法  官  王詠寰
                                    法  官  許增男
以上正本證明與原本無異。
如不服本裁定，應於收受送達後五日內向本院提出抗告狀。
                                    書記官  廖麗蓮
中    華    民    國    99    年    3     月    25    日

司法院資訊處製作；財團法人民間司法改革基金會備份。
